最高法院刑事判決　　　　　　　　　　　　　　　八十七年度台上字第二五八二號
　　上訴人即被告　甲○○
　　選 任 辯護人　翁方彬律師
　　上訴人即被告　乙○○
右上訴人等因違反毒品危害防制條例案件，經台灣高等法院中華民國八十六年十二月
十九日第二審判決（八十六年度上訴字第二五八二號，起訴案號：台灣板橋地方法院
檢察署八十五年度偵字第二二○三六號）後，依職權逕送審判，視為被告等已提起上
訴，本院判決如左：
    主  文
原判決關於甲○○、乙○○販賣毒品部分撤銷，發回台灣高等法院。
    理  由
本件原判決認定上訴人甲○○有恐嚇、違反麻醉藥品管理條例、賭博、煙毒等前科，
於民國八十一年間，因違反麻醉藥品管理條例案件，經台灣板橋地方法院判處有期徒
刑六月確定，於八十二年六月八日易科罰金執行完畢；復於八十二年間，因違反肅清
煙毒條例等案件，經原審法院判處有期徒刑三年二月確定，於八十四年六月十七日假
釋出獄，假釋期間於八十五年九月七日縮短刑期屆滿，以執行完畢論。上訴人乙○○
則有煙毒、違反麻醉藥品管理條例前科，於七十八年間，因違反肅清煙毒條例案件，
經台灣板橋地方法院判處有期徒刑四年二月確定，於八十年六月十四日假釋出獄，假
釋期間於八十二年四月二十九日縮短刑期屆滿，以執行完畢論；又於八十一年間，因
違反麻醉藥品管理條例案件，經原審法院判處有期徒刑七月，上訴後經原審法院駁回
上訴確定，於八十三年七月三十日執行完畢。二人均不知悔改，竟共同意圖營利，基
於概括犯意聯絡，共同出資，於八十五年十月間某日，先由甲○○以000－000
000號行動電話與綽號「阿萬」之不詳姓名、年籍之成年男子聯絡後，再前往臺北
縣新莊市○○路四十一號前，以每錢新臺幣（下同）一萬元之價格，向「阿萬」者販
入毒品海洛因，再持回其臺北縣樹林鎮○○街三十巷十六弄二十四號二樓住處，由乙
○○以甲○○所有之分裝袋，分裝成每包重○‧一公克（毛重○‧二公克）之小包後
，再自同年十月六日晚某時起，至同年月二十三日止，以每小包（淨重○‧一公克）
一千元之價格，連續於臺北縣樹林鎮○○街三十巷十六弄二十四號二樓甲○○住處，
販賣毒品海洛因予褚候仁施用，共計五、六次，每次一小包，牟取不法之差價利益。
嗣經警於八十五年十一月十二日凌晨一時五十分許，在臺北縣樹林鎮○○街三十巷十
六弄二十四號二樓甲○○住處查獲乙○○、褚候仁二人，並扣得乙○○所持有供其與
甲○○共同販賣用之毒品海洛因十五小包、二中包、一大包（共淨重一點九五公克、
包裝重一點七五公克、純度百分之三十九‧五一，純質淨重○‧七七公克）；復經警
再於同日凌晨二時二十分許，在該址查獲甫自外進屋之甲○○，並在其身上扣得甲○
○持有中供其與乙○○共同販賣之毒品海洛因八包（共計淨重二十四點二六公克、包
裝重二點六五公克、純度百分之五二‧八九，純質淨重十二點八三公克），復在甲○
○住處扣獲分裝小袋三十三個、分裝中袋三個等情，因而撤銷第一審關於論處上訴人
等共同連續販賣毒品（均累犯）罪刑部分之判決，改判仍論處上訴人等共同連續販賣
毒品（均累犯）之罪刑，固非無見。
惟查(一)、有罪判決書所記載之犯罪事實，為論罪科刑適用法律之基礎，故凡與適用法
令有關之重要事項，必須詳加認定，明確記載，然後於理由內敘明犯罪事實所憑之證
據及認定之理由，始足為適用法令之依據。又販賣毒品罪所得之財物，除確已費失不
存在外，不論有無扣押，均應諭知沒收。原判決既認上訴人等販賣毒品得有差價之利
益（指金錢），但究竟販賣毒品所得若干？是否已費失而不存在？則未詳加調查而為
明確之認定，亦未說明何以不為沒收之諭知，自無從據為適用法律當否之判斷。(二)、
審理事實之法院，本乎發見實質的真實之本旨，對於案內一切與罪名之成否、論罪科
刑有關之證據，除認為不必要者外，均應詳為調查，然後基於調查所得之心證，以為
判斷之基礎。故證據雖已調查，若尚有其他必要部分並未調查，即與證據未經調查無
異，如遽行判決，仍難謂無刑事訴訟法第三百七十九條第十款規定所稱應於審判期日
調查之證據，而未予調查之違法。原審以上訴人甲○○在警訊中供稱海洛因係向住在
新莊綽號「阿萬」之男子以大哥大000000000號聯絡所購買等語，是否與事
實相符，認尚有調查該門號行動電話使用情形之必要，並已查知該電話之客戶為劉澄
祿及其住處（見原審卷第一三四、一四二頁），雖經傳拘無著，但不待進一步向其家
屬查明其去處，以釐清該電話於上開期間是否由綽號「阿萬」者所使用，即逕依甲○
○上述自白認定上訴人等有共同意圖營利，基於概括犯意聯絡，共同出資，由甲○○
以該行動電話與「阿萬」者聯絡後，向其販入毒品海洛因，再分裝販賣予褚候仁之事
實，尚嫌速斷，案關重典自難昭折服，難謂已盡調查之能事，亦有應於審判期日調查
之證據，而未予調查之違法。(三)、警方於八十五年十一月十二日凌晨一時五十分許，
在台北縣樹林鎮○○街三十巷十六弄二十四號二樓查獲之海洛因十五小包、二中包、
一大包，為乙○○所有；另於同日凌晨二時二十分許，於同處所自甫由外返家進屋之
甲○○身上查扣之海洛因八包，及在甲○○房間內查扣之分裝袋小袋三十三個、中袋
三個均為甲○○所有，分別經上訴人甲○○、乙○○供明在卷，其二人並未供承上開
查扣之海洛因及分裝袋係其二人所共有且供販賣用或預備之物（見八十五年度偵字第
二二○三六號偵查卷第六頁背面、第十頁背面），而原判決事實二亦認定由乙○○以
甲○○所有之分裝袋，分裝海洛因；理由五卻說明扣案之分裝袋小袋三十三個、中袋
三個為甲○○、乙○○二人所有供分裝毒品海洛因販賣所預備之物，業據上訴人等供
明在卷，應依法宣告沒收。其此部分事實之認定與理由之說明，顯不相適合，且與卷
內資料不盡相符，難謂無判決理由矛盾及證據上理由矛盾之違誤。原判決此部分既有
不當，應認有撤銷發回更審之原因。又肅清煙毒條例業經修正為毒品危害防制條例，
於八十七年五月二十日公布，同年月二十二日生效，更審時應注意新舊法之比較適用
，再本件係毒品危害防制條例修正施行前繫屬之案件，依修正後規定處理之，併予指
明。
據上論結，應依刑事訴訟法第三百九十七條、第四百零一條，判決如主文。
中      華      民      國    八十七    年      八      月      六      日
                              最高法院刑事第七庭
                                  審判長法官  丁  錦  清
                                        法官  賴  忠  星
                                        法官  林  茂  雄
                                        法官  王  居  財
                                        法官  張  淳  淙
      右正本證明與原本無異
                                              書  記  官
中      華      民      國    八十七    年      八      月     十二     日
